臺灣嘉義地方法院民事裁定
110年度監宣字第314號
聲  請  人  蕭衛民  


相  對  人  蕭秀英  

關  係  人  陳麗月  


上列聲請人聲請監護宣告事件，本院裁定如下：
    主    文
一、宣告蕭秀英（女，民國五十六年一月廿一日生，身分證統一
    編號：Ｚ○○○○○○○○○號）為受監護宣告之人。
二、選任蕭衛民（男，民國○○○年○月○○日生，身分證統一編號：
    Ｚ○○○○○○○○○號）為受監護宣告之人蕭秀英之監護人。
三、指定陳麗月（女，民國○○○年○月○○日生，身分證統一編號：
    Ｚ○○○○○○○○○號）為會同開具財產清冊之人。
四、聲請程序費用由受監護宣告之人蕭秀英負擔。
    理    由
一、聲請意旨：聲請人為相對人之胞兄，相對人於民國110 年11
    月25日因重度智能障礙，致不能為意思表示或受意思表示，
    或不能辨識其意思表示之效果，並有中華民國身心障礙證明
    影本為證。為此，依民法第14條、第1110條、第1111條及家
    事事件法第164 條規定，聲請對其為監護之宣告，並選定聲
    請人為受監護宣告之人之監護人，暨指定關係人為會同開具
    財產清冊之人等語。
二、對於因精神障礙或其他心智缺陷，致不能為意思表示或受意思表示，或不能辨識其意思表示之效果者，法院得因本人、配偶、四親等內之親屬、最近一年有同居事實之其他親屬、檢察官、主管機關、社會福利機構、輔助人、意定監護受任人或其他利害關係人之聲請，為監護之宣告，民法第14條第1 項定有明文。經本院調查，聲請人主張之前述事實，已據提出戶籍謄本、前述身心障礙證明影本等件為憑（見本院卷第11至17頁）；又本院審驗相對人之精神及心智狀況，在鑑定人前詢問相對人之身心狀況，相對人對詢問其姓名，無法回應並沈默未達等情，並斟酌臺中榮民總醫院嘉義分院精神科主治醫師黃立中所為之鑑定結果認：個案（即相對人）從小沒有接受過教育、不識字，生活當中只能處理簡易事務，從以前到現在無工作職業能力，與他人溝通，進行交易買賣有困難，經簡式智力評量得分3 分，領有重度身心障礙手冊，認知功能與同年齡常模相較有明顯退化傾向，理解力差，定向感及短期記憶力等認知功能具明顯缺損，生活事務之處理及判斷能力均差，生活功能需他人督促，故相對人因其心智缺陷，致不能辨識其意思表示之效果等語，有111 年1 月12日勘驗筆錄、前述醫院精神鑑定報告及檢驗報告在卷可參（見本院卷第43至59頁）。本院審酌前述訊問結果及鑑定意見，認相對人因未曾受教育、不識字，僅能處理簡易事務，認知功能與同年齡常模相較有明顯退化傾向，定向感及短期記憶力等認知功能具明顯缺損，生活事務之處理及判斷能力、理解力均差，生活功能需他人督促，故相對人因其心智缺陷，致不能辨識其意思表示之效果。因此，聲請人聲請對相對人為監護之宣告，為有理由，應予准許。
三、又受監護宣告之人應置監護人。法院為監護之宣告時，應依 職權就配偶、四親等內之親屬、最近一年有同居事實之其他 親屬、主管機關、社會福利機構或其他適當之人選定一人或 數人為監護人，並同時指定會同開具財產清冊之人。法院選 定監護人時，應依受監護宣告之人之最佳利益，優先考量受 監護宣告之人之意見，審酌一切情狀，並注意下列事項：受 監護宣告之人之身心狀態與生活及財產狀況。受監護宣告之 人與其配偶、子女或其他共同生活之人間之情感狀況。監護 人之職業、經歷、意見及其與受監護宣告之人之利害關係。 法人為監護人時，其事業之種類與內容，法人及其代表人與 受監護宣告之人之利害關係，民法第1110條、第1111條第1 項及第1111條之1 各有明文。本件相對人既為監護之宣告， 已如前述，且無訂立意定監護契約，自應為其選定監護人及指定會同開具財產清冊之人。經本院調查，相對人未婚，無子女，而聲請人、關係人為相對人之兄、嫂，而相對人母親已過世，父親年邁無法處理相對人的事務，相對人原與父、母親同住，現與父親、聲請人、關係人同住及受照顧，而聲請人、關係人為相對人之兄、嫂，均為相對人至親；而聲請人表示願意擔任相對人之監護人，關係人同意願擔任相對人之會同開具財產清冊之人，且無其他適當人選，並經到場同意或出具同意書同意由聲請人、關係人分別擔任相對人之監護人、開具財產清冊之人等情，有戶籍謄本、親屬系統表、前述勘驗筆錄、親屬同意書在卷可參。本院參酌聲請人、關係人為相對人之兄、嫂，均為相對人至親及其等之意願，認由聲請人任相對人之監護人，能符合受監護宣告之人之最佳利益，選定聲請人為相對人之監護人，並指定關係人為會同開具財產清冊之人。
四、再者，依民法第1113條準用同法第1099條、第1099條之1 之
    規定，監護開始時，監護人對於受監護人之財產，應依規定
    會同遺囑指定、當地直轄市、縣（市）政府指派或法院指定
    之人，於二個月內開具財產清冊，並陳報法院；於前條之財
    產清冊開具完成並陳報法院前，監護人對於受監護人之財產
　　，僅得為管理上必要之行為。本件聲請人既任相對人之監護
    人，其於監護開始時，對於相對人之財產，自應依前述規定
    會同開具財產清冊之人即關係人於二個月內開具財產清冊並
    陳報法院，併此說明。
五、依家事事件法第164 條第2 項，裁定如主文。
中　　華　　民　　國　　111 　年　　1 　　月　　 27   日
                   家事法庭     法  官　李文輝    
以上正本係照原本作成。
如不服本裁定，應於送達後10日內向本院提出抗告狀，並繳納抗
告費新臺幣1,000 元。
中　　華　　民　　國　　111 　年　　1 　　月　　 27 　日
                                書記官　張紜飴